【裁判字號】    96,易,1293
【裁判日期】    970215
【裁判案由】    恐嚇取財等
【裁判全文】
臺灣桃園地方法院宣示判決筆錄          96年度易字第1293號
公  訴  人  臺灣桃園地方法院檢察署檢察官
被      告  甲○○
                      340巷.
選任辯護人  沈朝標律師
上列被告因恐嚇取財等案件，於中華民國97年2 月15日下午5 時
整，在本院刑事第4 法庭宣示判決，出席職員如下：
法官起立朗讀判決主文、犯罪事實要旨、處罰條文、附記事項，
及告以上訴限制、期間並提出上訴狀之法院，且諭知記載其內容
：
一、主  文：
    甲○○連續乘他人急迫貸以金錢，而取得與原本顯不相當之
    重利，處有期徒刑肆月，減為有期徒刑貳月。又共同以非法
    方法，剝奪人之行動自由，處有期徒刑壹年參月，減為有期
    徒刑柒月又拾伍日。應執行有期徒刑玖月，緩刑貳年。
二、犯罪事實要旨：
（一）甲○○於民國九十四年五月間某日，在桃園縣新屋鄉一帶
      張貼信用貸款之廣告，適有丙○○因需款孔急，而循上開
      廣告聯絡甲○○之後，甲○○即基於重利之概括犯意，自
      九十四年五月間某日起至九十五年五月間某日止，趁丙○○急迫之際，陸續貸款共新臺幣（下同）二十五萬元給丙○○，期間，甲○○並先於九十四年八月二十八日，在桃
      園縣新屋鄉○○路上，要求丙○○簽發一張發票日為九十
      四年八月二十八日，付款日為九十四年九月十五日，面額
      六十萬元之六二九二五八號商業本票一張，繼而於九十五
      年一月二十日，在桃園縣新屋鄉○○路上，再要求丙○○
      簽發發票日均為九十五年一月二十日，付款日均為九十五
      年三月一日，面額均為五十萬元之六二九二五九號、六二
      九二六０號、六二九二六一號商業本票各一張（上開商業
      本票均未扣案，且係證明本案債權之證物，不予沒收），
      嗣並於九十五年十一月十七日寄發中壢郵局十六支局第三
      六一號存證信函給丙○○，要求劉某連本帶利償還二百一
      十萬元，以此方式，在前開約一年之借貸期間內，共貸予
      丙○○本金二十五萬元，收取利息一百八十五萬元（利率
      約為年息百分之七百四十），而取得與原本顯不相當之重
      利。
（二）嗣丙○○無力償還上開欠款，甲○○竟起意邀約乙○○（
      由本院另行審結），共同以暴力向丙○○索債，經乙○○
      同意後，甲○○、乙○○二人遂基於妨害丙○○行動自由
      之犯意聯絡，於九十五年十一月十九日上午十時許，在桃
      園縣新屋鄉九斗村「九斗休閒農場」附近不詳地點攔下丙○○之後，甲○○持木棒一支、乙○○持鋁棒一支（均已
      經丟棄不復存在），先在該處圍毆丙○○，並由甲○○出
      言恐嚇丙○○稱：「如果不還錢，要給你死」等語，使丙○○受有左手第五掌骨骨折、頭部外傷等傷害，因此心生
      畏懼，遂應甲○○、丙○○要求，現場口述其積欠甲○○
      二百一十萬元欠款等語，由甲○○以手機錄音存證，而行
      此無義務之事，隨後，甲○○、丙○○即將丙○○押往桃
      園縣新屋鄉○○路姜義青議員服務處，再轉押至桃園縣新
      屋鄉不詳地點看管，至當日下午三時許，始由甲○○開車
      ，將丙○○載往桃園縣楊梅鎮天晟醫院附近釋放，丙○○
      因此遭甲○○、乙○○共同非法限制其自由，前後約五個
      小時。
（三）案經丙○○訴請桃園縣政府警察局楊梅分局移送臺灣桃園
      地方法院檢察署檢察官偵查起訴（九十六年度偵字第一七
      八七號）。
三、處罰條文：
    刑事訴訟法第二百七十三條之一第一項、第二百九十九條第
    一項前段、第三百條，修正後刑法第二條第一項前段、第三
    百零二條第一項、第三百四十四條，修正前刑法第二十八條
    、第五十六條、第五十一條第五款、第七十四條第一項第一
    款，刑法施行法第一條之一第一項、第二項前段，中華民國
    九十六年罪犯減刑條例第二條第一項第三款、第七條、第十
    條第一項。
四、附記事項：
    起訴檢察官對被告上揭犯罪事實（二）部分，原起訴被告犯
    刑法第二百七十七條第一項、第三百零四條、第三百四十六
    條（未載明項款）等罪名，惟被告該次係以傷害行為作為限
    制丙○○行動自由之方法，並脅迫丙○○以錄音方式，重申
    積欠其二百一十萬元之意旨，並未因此對丙○○取得新債權
    ，或使丙○○額外交付任何款項，是故，被告所為，僅應成
    立刑法第三百零二條第一項之妨害自由罪，其中，傷害係妨
    害自由行為之一部分，強制丙○○錄音存證部分，參酌最高
    法院二十九年上字第二三五九號、第三七五七號判例意旨，
    亦不再另外論罪，而因基本事實相同，故此部分犯罪事實之
    起訴法條應一併變更為前引刑法第三百零二條第一項之妨害
    自由罪名，蒞庭實行公訴之檢察官亦同意變更相關之起訴法
    條。
五、協商判決除有刑事訴訟法第四百五十五條之四第一項第一款
    於本訊問程序終結前，被告撤銷協商合意或檢察官撤回協商
    聲請者；第二款被告協商之意思非出於自由意志者；第四款
    被告所犯之罪非第四百五十五條之二第一項所定得以協商判
    決者；第六款被告有其他較重之裁判上一罪之犯罪事實者；
    第七款法院認應諭知免刑或免訴、不受理者情形之一，及違
    反同條第二項「法院應於協商合意範圍內為判決；法院為協
    商判決所科之刑，以宣告緩刑或二年以下有期徒刑、拘役或
    罰金為限」之規定者外，不得上訴。
六、如以前項理由上訴，得自收受判決送達之日起十日內，向本
    院提出上訴書狀，上訴於第二審法院。
中    華    民    國    97    年    2     月    15    日
                  刑事第八庭    書記官    翁其良
                                法  官    陳彥宏
上正本證明與原本無異
                                書記官    翁其良
中    華    民    國    97    年    2     月    15    日
論罪法條：刑法第302條第1項、第344條
中華民國刑法第302條
（剝奪他人行動自由罪）
私行拘禁或以其他非法方法，剝奪人之行動自由者，處 5 年以下
有期徒刑、拘役或 3 百元以下罰金。
因而致人於死者，處無期徒刑或 7 年以上有期徒刑，致重傷者，
處 3 年以上 10 年以下有期徒刑。
第 1 項之未遂犯罰之。
中華民國刑法第344條
（重利罪）
乘他人急迫、輕率或無經驗貸以金錢或其他物品，而取得與原本
顯不相當之重利者，處1 年以下有期徒刑、拘役或科或併科1 千
元以下罰金。


司法院資訊處製作；財團法人民間司法改革基金會備份。
